【裁判字號】    90,交易,120
【裁判日期】    900727
【裁判案由】    過失傷害
【裁判全文】
臺灣高雄地方法院刑事判決                          九十年度交易字第一二號
    公  訴  人  臺灣高雄地方法院檢察署檢察官
    被      告  乙○○
右列被告因過失傷害案件，經檢察官提起公訴（九十年度調偵字第三九號），本院判
決如左：
    主  文
乙○○因過失傷害人，處拘役伍拾伍日，如易科罰金，以參佰元折算壹日。
    事  實
一、龔清鐘考領有普通小型車駕駛執照，於民國八十八年八月二十七日下午，駕駛車
    號ＸＢ—二九二六號自用小客車，沿高雄縣彌陀鄉○○路由東往西方向行駛，於
    同日下午二時十分許，途經該路與樂安路之交岔路口處，四維路設有閃光紅燈，
    樂安路則設有閃光黃燈（起訴書誤載為無號誌路口），本應注意汽車行駛至交岔
    路口，其行進、轉彎，應遵守燈光號誌之指示，見有閃光紅燈之號誌應停車再開
    ，車輛應減速接近，先停止於交岔路口前，讓幹道車優先通行後認為安全時，方
    得續行，亦即支線道車應暫停讓幹道車先行，依當時情形並無不能注意之情形，
    竟疏未注意及此，適甲○○駕駛車號ＯＫＺ—七二八號重型機車，沿高雄縣彌陀
    鄉○○路由北往南方向行經該路口，亦疏未注意車前狀況而貿然前進，龔清鐘因
    先前未作減速、暫停之準備而煞車不及，致甲○○之機車車頭撞及乙○○之右前
    車門後人車倒地，甲○○因而受有右肩及右膝挫傷、右小腿多處擦傷之傷害。
二、案經甲○○訴請臺灣高雄地方法院檢察署檢察官偵查起訴。
    理  由
一、訊據被告乙○○固不否認於右揭時地駕車與告訴人發生車禍之事實，惟矢口否認
    有過失傷害犯行，辯稱：本件車禍是告訴人來撞我，該路口是無號誌狀態，交通
    規則規定支線車要讓幹線車先行，是指二輛車同時到達的時候，但本件，我已經
    先到路口中心，告訴人才撞到我，我並無過失云云。經查：
（一）右揭事實業據告訴人甲○○指訴明確，核與證人即警員汪振成證述之情節大致
      相符，復有道路交通事故調查報告表、車損相片三紙（偵字卷第四十七頁）、
      車禍四紙（本院卷內），與告訴人之診斷證明書一份（偵字卷第四頁）在卷可
      稽。
（二）查駕駛人行駛至交岔路口時，其行進、轉彎，應遵守燈光號誌之指示，而於系
      爭岔路口處，四維路設有閃光紅燈，樂安路則設有閃光黃燈，此觀道路交通事
      故調查表第（14）欄「號誌」係記載「３」，對照於該表之各欄項目明細內容
      ，係代表肇事地點之號誌種類係「閃光號誌」、運作「正常」等情自明，且有
      本院卷內之現場相片可資參照，又查，汽車行駛至交岔路口，其行進、轉彎，
      應遵守燈光號誌之指示，而閃光黃燈之號誌表示「警告」，車輛應減速接近，
      注意安全，小心通過，閃光紅燈之號誌則表示「停車再開」，車輛應減速接近
      ，先停止於交岔路口前，讓幹道車優先通行後認為安全時，方得續行，亦即支
      線道車應暫停讓幹道車先行，此於道路交通安全規則第一百零二條第一項及道
      路交通標誌標線號誌設置規則第二百十一條第一項第一、二款分別定有明文，
      被告考領有普通小型車駕駛執照，自應知悉上揭規定，而依當時狀況又無不能
      注意之情形，其竟疏未注意上情作減速、暫停之準備，此觀現場並無煞車痕之
      情可明（參照事故現場圖及鑑定意見書內容），從而使亦未注意車前狀況之告
      訴人機車車頭撞及被告之右前車門，是以被告之行為顯有過失甚明，台灣省高
      屏澎地區車輛行車事故鑑定委員會、台灣省車輛行車事故覆議鑑定委員會鑑定
    之結果，亦認「被告駕駛小客車，行經閃光紅燈號誌路口，支線道車未讓幹道
      車先行，為肇事主因。甲○○駕駛重機車，行經閃光黃燈號誌路口，未減速反
      超速且未注意車前狀況，為肇事次因」，有該會之鑑定與覆議意見書各一份在
      卷可憑（分別附於偵字卷及本院卷）。又告訴人因被告之前開駕車過失行為致
      人車倒地後受有右揭傷害，已如前述，從而告訴人所受傷害與被告之過失行為
      間，自具有因果關係。至告訴人就本件車禍雖與有過失，然尚不影響被告之過
      失，附此敘明。
綜上所述，本案事證明確，被告之犯行堪以認定。
二、被告駕車因過失致人受傷，核其所為，係犯刑法第二百八十四條第一項前段之過
    失傷害罪。審酌被告前無犯罪前科，有台灣高等法院被告全國前案紀錄表、台灣
    高雄地方法院檢察署刑案資料查註紀錄表在卷可憑，素行尚佳，於駕車過失肇事
    後並未逃逸，惡性尚非重大，而告訴人就本件車禍亦與有過失，然其於犯罪後未
    坦承犯行之態度等一切情狀，量處如主文所示之刑。又於被告行為後，刑法第四
    十一條業於九十年一月十日修正公布施行，並於同年月十二日生效，將修正前之
    刑法第四十一條規定與修正後同法第四十一條第一項之規定相互比較後，修正後
    之刑法第四十一條第一項就得宣告易科罰金之範圍較修正前之舊法為廣，是依刑
    法第二條第一項前段規定，自應適用裁判時較有利於被告之法律即修正後之刑法
    第四十一條第一項規定，併諭知易科罰金之折算標準。
據上論斷，應依刑事訴訟法第二百九十九條第一項前段，刑法第二條第一項前段，第
二百八十四條第一項前段，第四十一條第一項，罰金罰鍰提高標準條例第一條前段、
第二條，判決如主文。
本案經檢察官呂幸玲到庭執行職務。
中    華    民    國      九十      年      七      月      二十七      日
                                  臺灣高雄地方法院刑事第六庭
                                          法  官  周  玉  群
右正本證明與原本無異。
如不服本判決，應於判決送達後十日內，向本院提出上訴狀。
                                          書記官  黃  英  彥
中    華    民    國      九十      年      七      月      二十七      日
附錄本判決論罪法條：
刑法第二百八十四條第一項：
  因過失傷害人者，處六月以下有期徒刑、拘役或五百元以下罰金，致重傷者，處一
  年以下有期徒刑、拘役或五百元以下罰金。


司法院資訊處製作；財團法人民間司法改革基金會備份。
